臺灣臺南地方法院臺南簡易庭民事判決
110年度南小字第1424號
原      告  是瑞內(Rene‧Helmerichs)



被      告  衛生福利部嘉南療養院

兼法定代理  
人          吳文正  
共      同
訴訟代理人  吳淑玲  
被      告  臺灣臺南地方檢察署

兼  上一人
法定代理人            葉淑文  
上  二  人
訴訟代理人  陳顯璋  
上列當事人間請求侵權行為損害賠償事件，經本院於民國110年9
月29日言詞辯論終結，判決如下：
    主      文
原告之訴駁回。
訴訟費用由原告負擔。
    事實及理由
一、原告起訴主張：本院刑事庭委請被告衛生福利部嘉南療養院
    鑑定原告是否因精神障礙或其他心智缺陷，致不能辨識其行
    為違法或欠缺依其辨識而行為之能力等事項，原告至衛生福
    利部嘉南療養院是要接受心理評估的，但衛生福利部嘉南療
    養院卻要求要做尿液檢查、抽血檢查，腦波檢查等身體評估
    ，原告的宗教信仰認認為思想來自於心靈，衛生福利部嘉南
    療養院要求做心理評估時也要做身體評估，這是錯誤的，且
    違反憲法第13條宗教自由之規定，衛生福利部嘉南療養院的
    醫生因為這樣而拒絕幫原告做精神鑑定，衛生福利部嘉南療
    養院並回函本院稱係原告拒絕接受鑑定，但原告並沒有拒絕
    接受心理評估，只是認為做心理評估不須做身體評估。衛生
    福利部嘉南療養院的上開回函是誤錯的，是誤導性的，而且
    完全是虛假的。被告臺灣臺南地方檢察署檢察官應該要抓到
    這個錯誤點，並協助原告上訴到憲法法院，但卻沒有這樣做
    。爰依侵權行為之法律關係，請求被告給付原告新臺幣（下
    同）99,900元之懲罰性賠償。並聲明：被告應給付原告99,9
    00元。
二、被告方面：
（一）被告衛生福利部嘉南療養院及吳文正則以：被告衛生福利
      部嘉南療養院受本院委託做精神鑑定，並安排原告在民國
      110年5月31日到院做精神鑑定，衛生福利部嘉南療養院受
      法院或地檢署委託施行有關精神鑑定，有一定的標準流程
      及程序，包含家庭評估、心理衡鑑、腦波檢驗、抽血檢驗
      、醫師鑑定等流程，當日第一站原告到醫師那邊，醫師跟
      原告說明相關的流程，原告聽到要做血液、尿液、腦波檢
      查等，即表示不願意，醫師就跟原告說明是標準流程，原
      告仍拒絕，所以當日就跟原告說這樣無法完成鑑定，後來
      衛生福利部嘉南療養院就檢還相關資料，請本院轉介到其
      他單位做精神鑑定。臺灣精神醫學會所出版的司法精神醫
      學手冊有提到一份完整精神鑑定報告書應包含很多事項，
      其中包含理學及實驗室的檢查等語，資為抗辯。並聲明：
      原告之訴駁回。
（二）被告臺灣臺南地方檢察署及葉淑文則以：衛生福利部嘉南
      療養院是依據標準作業流程，對原告做身體或心理評估，
      沒有對原告造成任何損害等語，資為抗辯。並聲明：原告
      之訴駁回。
三、得心證之理由：
（一）按因故意或過失，不法侵害他人之權利者，負損害賠償責
      任。故意以背於善良風俗之方法，加損害於他人者亦同，
      民法第184條第1項定有明文。侵權行為所發生之損害賠償
      請求權，以有故意或過失不法侵害他人權利為其成立要件
      ，若其行為並無故意或過失，即無賠償之可言。
（二）本院刑事庭委請被告衛生福利部嘉南療養院鑑定原告是否
      因精神障礙或其他心智缺陷，致不能辨識其行為違法或欠
      缺依其辨識而行為之能力等事項，原告於110年5月31日至
      衛生福利部嘉南療養院接受鑑定，因衛生福利部嘉南療養
      院要求原告要做尿液檢查、抽血檢查，腦波檢查等身體評
      估，原告認為做心理評佑不須先做身體評估，致衛生福利
      部嘉南療養院當日並未幫原告做鑑定，並發函回復本院表
      示，因原告表示 在他國不須執行檢驗檢查項目，可直接
      由司法精神醫師進行評估會談，故拒絕衛生福利部嘉南療
      養院安排之鑑定流程，故檢還本案相關資料，以利轉由其
      他處所安排精神鑑定，此有原告提出之衛生福利部嘉南療
      養院110年6月2日嘉南司字第1100004613號函及被告衛生
      福利部嘉南療養院提出之本院110年4月1日南院武刑歲108
      易1170字第1100011570號函各1份在卷可稽，並為兩造所
      不爭執，堪信屬實。
（三）衛生福利部嘉南療養院之司法精神鑑定流程，鑑定當日流
      程為：家庭評估、心理衡鑑、腦波檢驗、抽血檢驗、醫師
      鑑定。臺灣精神醫學會出版之「司法精神醫學手冊」記載
      受託進行司法精神鑑定須做身體理學及實驗室檢查，此有
      衛生福利部嘉南療養院提出該院之司法鑑定作業指導書及
      臺灣精神醫學會出版之「司法精神醫學手冊」節本各1份
      在卷可稽，是衛生福利部嘉南療養院要求原告要做腦波檢
      驗、抽血檢驗等檢驗，不僅符合該院司法鑑定作業指導書
      之規定，亦與臺灣精神醫學會出版之「司法精神醫學手冊
      」之內容不相違背。因原告認為做精神鑑定，不須先做腦
      波檢驗、抽血檢驗等檢驗，致衛生福利部嘉南療養院當日
      並未幫原告做鑑定，並發函回復本院表示，因原告表示在
      他國不須執行檢驗檢查項目，可直接由司法精神醫師進行
      評估會談，故拒絕衛生福利部嘉南療養院安排之鑑定流程
      ，故檢還本案相關資料，以利轉由其他處所安排精神鑑定
      ，被告衛生福利部嘉南療養院之上開回函並無何不法可言
      。衛生福利部嘉南療養院之上開回函既無不法，臺灣臺南
      地方檢察署檢察官未要求衛生福利部嘉南療養院進行精神
      鑑定不能先做腦波檢驗、抽血檢驗等檢驗，亦無不法可言
      。
四、綜上所述，原告依侵權行為之法律關係，請求被告給付原告
    99,900元，為無理由，應予駁回。
五、本件事證已臻明確，兩造其餘攻擊防禦方法及舉證，於判決
    結果已不生影響，爰不一一詳為論述，附此敘明。
六、訴訟費用負擔之依據：民事訴訟法第78條。
中    華    民    國   110    年    10    月    13    日
                臺灣臺南地方法院臺南簡易庭
                              法  官  蘇正賢
以上正本係照原本作成。
如不服本判決，應於送達後20日內，向本院提出上訴狀並表明上
訴理由，如於本判決宣示後送達前提起上訴者，應於判決送達後
20日內補提上訴理由書（須附繕本）。如委任律師提起上訴者，
應一併繳納上訴裁判費。
中    華    民    國   110    年    10    月    13    日
                              書記官  林容淑